臺灣苗栗地方法院刑事判決　　　　　　　100年度訴字第587號
公　訴　人　臺灣苗栗地方法院檢察署檢察官
被　　　告　黃志明
選任辯護人　蔡嘉容律師
上列被告因違反毒品危害防制條例案件，經檢察官提起公訴（
100 年度偵字第3057、3152號），本院判決如下：
    主  文
黃志明明知為禁藥而販賣，累犯，處有期徒刑拾月。
    事  實
一、黃志明曾因犯贓物罪，經本院以98年度易字第75號判決有期
    徒刑6 月確定，復因違反毒品危害防制條例案件，經本院以
    98年度訴字第60號判決有期徒刑6 月確定，經本院以98年度
    聲字第907 號裁定應執行有期徒刑11月，甫於民國（下同）
    99年4 月17日縮短刑期執行完畢。明知氟硝西泮（俗稱：FM
    2 ）係行政院衛生署明令公告禁止製造、調劑、輸出入、販
    賣或陳列之毒害藥品，而屬禁藥，不得持有、轉讓及販賣，
    竟基於意圖營利之犯意，而於出獄後之99年5 月間某日，在
    其位於苗栗縣後龍鎮○○里○○鄰○○路148 之1 號住家附近
    ，以新臺幣（下同）600 元之代價，將其從診所取得之氟硝
    西泮2 顆出售予劉鳳德（劉鳳德使用該藥物涉犯強盜罪，經
    本院以100 年訴字第240 號判處有期徒刑5 年6 月，並經臺
    灣高等法院臺中分院以100 年上訴字1877號判決駁回上訴）
    ，嗣於100 年1 月20日經警執行搜索，扣得黃志明另持有氟
    硝西泮50顆而循線查獲。
二、案經苗栗縣警察局移送臺灣苗栗地方法院檢察署檢察官偵查
    起訴。
    理  由
壹、程序部分
    按現行刑事訴訟法為保障被告之反對詰問權，排除具有虛偽
    危險性之傳聞證據，以求實體真實之發見，於該法第159 條
    第1 項明定被告以外之人於審判外之言詞或書面陳述，除法
    律有規定者外，不得作為證據。又被告以外之人於審判外之
    陳述，雖不符前4 條之規定（即刑事訴訟法第159 條之1 至
    同條之4 ），而經當事人於審判程序同意作為證據，法院審
    酌該言詞陳述或書面陳述作成時之情況，認為適當者，亦得
    為證據；當事人、代理人或辯護人於法院調查證據時，知有
    第159 條第1 項不得為證據之情形，而未於言詞辯論終結前
    聲明異議者，視為有前項之同意，刑事訴訟法第159 條之5
    定有明文。經查：證人劉鳳德於警詢及偵查中之證述，均經
    本院於審理程序中提示予被告及其辯護人，惟被告及其辯護
    人於言詞辯論終結前，均未對該等證據之證據能力聲明異議
    （見本案卷第30頁正面、第111 頁正面至第112 頁正面），
    則自可認其證述具有證據能力。
貳、實體部分
一、訊據被告黃志明對上開犯罪事實，於本院審理時坦承不諱，
    並為認罪之表示（本案卷第112 頁背面、第113 頁正面），
    而證人劉鳳德於警詢及偵查中供述，並於本院審理結證稱：
    有向名為黃志明之男子購買上述2 顆氟硝西泮，黃志明之行
    動電話門號為：0000000000號，伊與黃志明並無仇恨過節或
    金錢糾紛等語明確（見偵3152卷第25、31頁、本案卷第53至
    57頁），被告亦於警詢時自承：上開門號：0000000000號行
    動電話，係由其自99年5 月許開始使用至100 年1 月20日為
    警查獲那天等語（見他1235卷第27頁背面、偵3152卷第15頁
    、本案卷第86頁背面），核其所述行動電話門號相同，故證
    人劉鳳德確係向被告購買上述2 顆氟硝西泮。另證人黃仕奇
    醫師到庭結證稱：被告為其病患，有開立氟硝西泮予被告，
    並跟被告說是管制藥品FM2 ，需簽收始能領藥，而臺灣苗栗
    地方法院檢察署100 年偵字第3152號卷第41頁所示之扣案藥
    品，外觀上即為伊開立予被告者；一般安眠藥成本大都10元
    以內，被告賣給人家一顆300 元，算30倍以上之暴利等語（
    見本案卷第78至83頁），此外復有扣案之50顆氟硝西泮、苗
    栗縣警察局刑警大隊搜索、扣押筆錄、扣押物品目錄表以及
    交通部民用航空局航空醫務中心100 年4 月19日航藥鑑字第
    1002132 號毒品鑑定書附卷（見偵3152卷第40頁），可證扣
    案藥品確為氟硝西泮等事實。以上證據互核相符，是被告任
    意性自白與事實相符，應堪採信，本件被告上開犯行事證明
    確，應予依法論科。
二、論罪科刑：
（一）經查：氟硝西泮（Ｆlunitrazepam，俗稱：ＦＭ２）業經
      行政院於88年12月8 日以臺88衛字第44501 號公告為第三
      級管制藥品之第17號，此有本院依職權查詢之上開公告1
      件附卷為證。
（二）核被告所為，係犯藥事法第83條第1 項之明知為禁藥而販
      賣罪。被告有如犯罪事實欄所示之前科及執行紀錄，此有
      臺灣高等法院被告前案紀錄表在卷可參，其在前開有期徒
      刑執行完畢後5 年以內，故意再犯本案有期徒刑以上之罪
      ，為累犯，應依刑法第47條第1 項之規定，加重其刑。
（三）公訴人認被告上開犯行，係犯毒品危害防制條例第4 條第
      3 項之販賣第三級毒品罪。然辯護人為被告辯護稱：被告
      不知氟硝西泮為毒品等語（見本案卷第113 頁背面），且
      衡情一般醫師應不會告知病患所開立之處方藥係屬毒品，
      而本院亦查無任何積極證據，足認被告確有此認知，依罪
      疑唯輕及「所知輕於所犯，從其所知」法理（最高法院79
      年度臺上字第3624號判決意旨參照），自應為有利於被告
      之認定，而論以藥事法第83條第1 項之販賣禁藥罪，故公
      訴人上揭認定，容有誤會，惟其起訴之基本社會事實同一
      ，本院爰變更起訴法條如上。
（四）爰審酌被告非法販賣違禁藥物氟硝西泮供他人施用，助長
      社會不良風氣，戕害國民身心健康，然其於本院審理中坦
      承犯行，並參酌販賣數量、交易金額、被告之品行、犯罪
      之動機、目的、手段、生活狀況、智識程度、所得利益及
      所生損害等一切情狀，量處如主文所示之刑，以示懲戒。
（五）扣案內含0000000000SIM 卡之行動電話1 支，被告供稱係
      其父黃城所申辦等語（見他1235卷第19頁正面、第27頁背
      面），本院尚查無任何積極證據足認為被告所有；另扣案
      之氟硝西泮50顆，尚非被告於本案販賣予劉鳳德者，且證
      人黃仕奇醫師到庭結證稱：其外觀上應係其開立予被告者
      （見本案卷第80頁），故應非違禁物，被告亦非違法持有
      。從而以上扣案物品，均不為沒收之諭知，附此敘明。
、據上論斷，應依刑事訴訟法第299 條第1 項前段、第300 條
    ，藥事法第83條第1 項，刑法第11條、第47條第1 項，判決
    如主文。
本案經檢察官盧美如到庭執行職務。
中    華    民    國  100     年    12    月    21    日
                  刑事第一庭  審判長法  官  柳章峰
                                    法  官  林大為
                                    法  官  伍偉華
以上正本證明與原本無異。
如不服本判決應於收受判決後10日內向本院提出上訴書狀，並應
應敘述具體理由。其未敘述上訴理由者，應於上訴期間屆滿後20
日內向本院補提理由書，「切勿逕送上級法院」。
                                    書記官  蕭雅文
中    華    民    國  100     年    12    月    21    日
附錄本案論罪科刑之法條全文：
藥事法第83條
明知為偽藥或禁藥，而販賣、供應、調劑、運送、寄藏、牙保、
轉讓或意圖販賣而陳列者，處 7 年以下有期徒刑，得併科新臺
幣 5 百萬元以下罰金。
犯前項之罪，因而致人於死者，處 7 年以上有期徒刑，致重傷
者，處 3 年以上 12 年以下有期徒刑。
因過失犯第 1 項之罪者，處 2 年以下有期徒刑、拘役或科新臺
幣 30 萬元以下罰金。
第 1 項之未遂犯罰之。